臺灣高雄地方法院刑事判決　　　　　　　96年度訴字第1557號
公　訴　人　臺灣高雄地方法院檢察署檢察官
被　　　告　丙○○
　　　　　　　　　　(
指定辯謢人　本院公設辯護人　乙○○
上列被告因強盜案件，經檢察官提起公訴（96年度偵字第8199號
），本院判決如下：
    主  文
丙○○犯強盜罪，累犯，處有期徒刑伍年貳月。
    事  實
一、丙○○於民國96年3 月13日凌晨4 時5 分許，駕駛非其所有
    車牌號碼3078 -MH號自小客車，行經高雄縣美濃鎮○○路○
    段105 號「美噥城電子遊戲場」時，見四下無人，竟意圖為
    自己不法所有，基於強盜之犯意，頭戴其於同日凌晨3 時許
    ，在其高雄市○○區○○路170 巷21號12樓住處地下室所竊
    得不詳被害人所有之黑色全罩式安全帽，雙手戴白色手套，
    右手持其所有之塑膠材質非屬凶器之玩具手槍，進入該店，
    並在距離店員劉麗美1 步半至2 步之距離內喝令劉麗美將財
    物交出，以此強暴方法至使劉麗美不能抗拒，而將身上內有
    新臺幣（以下同）13,000元及計分卡1 本之霹靂包交付予丙
    ○○，丙○○得手後，接續又再至該店收銀櫃欲打開抽屜搜
    尋有無現金，惟因抽屜無法開啟而未得逞。丙○○犯案後旋
    即將上開玩具手槍及手套放入其強盜所得之霹靂包內一併丟
    棄至澄清湖。嗣因警方查看上開遊戲場之監視錄影帶，發現
    案發前丙○○曾將其所有上揭汽車停放於該遊戲場附近，而
    循線於同年月13日22時許，在高雄市○○路與崇德路旁查獲
    丙○○，並扣得其花用剩餘之4,500 元、運動鞋1 雙，始悉
    上情。
二、案經劉麗美訴由高雄縣政府警察局旗山分局報告臺灣高雄地
    方法院檢察署檢察官偵查起訴。
    理  由
壹、證據能力之審認
一、證人即被害人（下稱被害人）劉麗美於警詢中之陳述，為被
    告以外之人於審判外之言詞陳述，而公訴人及被告、辯護人
    就上開言詞陳述，於本院審理中同意作為證據，本院審酌前
    開言詞陳述作成時之情況均屬正常，且與本案相關之待證事
    實具有關連性，認適當作為證據，依刑事訴訟法第159 條之
    5 第1 項之規定，認上開陳述具有證據能力。
二、被害人劉麗美於偵查中之證述，業經具結，復無顯不可信情
    況，且與待證事實具關連性，依刑事訴訟法第159 條之1 第
    2 項，而有證據能力。
三、卷附自監視錄影帶翻拍而來之案發現場照片、被告所開上揭
    汽車、丟棄犯案所得之霹靂包（內裝玩具手槍、手套）現場
    之照片，係利用機械力自動的錄取畫面，而客觀地自然呈現
    案發當時現場狀況，屬非供述證據，因此不適用傳聞法則。
    本院審酌卷附各該照片，係案發現場之監視錄影帶所拍攝案
    發現場情形，僅客觀記錄案發現場之事實，對於「被告是否
    有犯強盜罪」之待證事實，具有相當之關聯性，是本院認前
    述相片「虛偽之危險性」不高，故無任何不適當作為證據之
    情形。從而，上開證據於證明「被告是否犯強盜罪」之範圍
    內具有證據能力。
貳、實體部分
一、上揭事實，業據被告於警、偵、審時均坦承不諱，並經被害
    人劉麗美於警詢時證稱：丙○○是我在美濃鎮中圳里前任里
    長的兒子，也算是熟識的鄰居，所以我認識丙○○許久，而
    且丙○○走路的腳步甩手姿勢的動作也非常特殊，及丙○○
    強盜我後，至門口開門回頭看我的神態，及丙○○戴安全帽
    所露出之脖子背影，以及丙○○之體形身材，直接就讓我感
    覺到就是丙○○無誤等語（見警卷第18頁）；於偵查中證稱
    ：當天凌晨四點，我在顧店看到一個人戴安全帽，穿灰白色
    格子衣服，二手有載手套，我忘了他手上是否有拿東西，我
    那時不知是丙○○，他距離我一步半左右，我那時站在店後
    方賽狗的機台靠牆壁那邊，他跟我說叫我把錢包給他，那時
    他的安全帽是全罩式完全看不到臉的輪廓，我一直看著他的
    安全帽，覺得很害怕，因為沒有看到客人這樣，我嚇到就把
    掛在腰上的包包拿給被告，之後，他又問櫃檯有沒有錢，我
    說沒有，他跟我要鑰匙，我說沒有鑰匙，他就把抽屜拉一拉
    ，拉不開他就走了。我們損失一萬三千多，因為被告走路比
    較像七爺、八爺，後來警察帶三個客人供我指認，才知道是
    丙○○等語（見偵卷第20頁），此外，並有案發現場監視錄
    影帶翻拍現場之照片及被告所開上揭汽車、丟棄霹靂包現場
    之照片共26楨在卷可稽（見警卷第32頁以下），足徵被告之
    自白核與事實相符，洵堪採信。
二、被告69年5 月6 日生，正值青壯，於深夜趁上開遊藝場僅留
    弱女子劉麗美一人看店且手無防身之器，竟持外觀上與真槍
    無異之玩具手槍喝令劉麗美交出錢包等情觀之，案發時被害
    人劉麗美與被告間之實力對抗狀態顯然懸殊至極；再佐以卷
    附照片顯示（見警卷第35頁以下），美噥城電子遊藝場店內
    出入空間顯屬狹窄，店內亦因陳設多項電子遊戲機之故，行
    動空間並非寬闊無礙，客觀上足認被害人劉麗美無從逃逸，
    參以劉麗美並不知被告所持者係不具殺傷力之玩具手槍而誤
    認為真槍之情況下，在此瞬間急迫之情況下，已足令一般人
    感受生命、身體遭受積極迫切之危害，而達於喪失意思自由
    之程度，衡諸社會一般大眾如設身處地置於上開情狀下，大
    抵均認若不服從被告之命令，勢將激怒被告而導致其開槍傷
    人之可能。從而，縱令被告持上揭玩具玩槍距離被害人郭金
    珠之身體有一步半至二步左右，然其以言詞脅迫，已足使一
    般人處於精神上、心理上因畏懼而不能抗拒之狀態，僅得任
    憑被告指令交付財物，是劉麗美係在不能抗拒之情狀下交付
    財物13,000元之事實，應堪認定。
三、被告犯案用之玩具手槍，係塑膠材質之一般BB彈短型手槍，
    為被告於大賣場以450 元購得，業據其供陳明確（見本院卷
    第38頁背面），且上開玩具手槍業遭被告丟棄並無證據認為
    仍尚存在，無從認定是否具有殺傷力或在客觀上係足以危害
    人之生命、身體安全之兇器，依罪疑唯輕原則，自應為有利
    於被告之認定，亦即認被告所持者為不具殺傷力，亦非凶器
    之玩具手槍，附此敘明。
四、綜上所述，被告上揭強盜犯行，事證明確，犯行洵堪認定，
    應依法論科。
五、核被告所為，係犯刑法第328 條第1 項之強盜罪。被告先強
    盜劉麗美之霹靂包後，繼而打開櫃檯上抽屜欲強取金錢因無
    現金而未遂，其先後兩次強盜犯行，係於密切接近之時、地
    實施，侵害同一之法益，在時間差距上，難以強行分開，則
    在刑法評價上，視為數個舉動之接續施行，包括以一行為予
    以評價，較為合理，為接續犯，屬單純一罪。又95年7 月1
    日施行之新修正刑法刪除第55條後段牽連犯之規定，其修正
    理由略以：牽連犯廢除後，對於目前實務上以牽連犯予以處
    理之案例例，在適用上則得視其情形，分別論以想像競合犯
    或數罪併罰予以處斷。本件被告於96年3 月13日凌晨3 時許
    先竊取上開安全帽，其目的無非用之為隨後同日凌晨4 時許
    強盜犯行遮蓋頭部，避免遭人辨認其身分，業據其供述在卷
    （見本院卷第39頁），是其竊盜犯行，與強盜間有方法、結
    果，目的、手段之牽連關係，於刑法修正前，實務上向依牽
    連犯之例處理。然新法廢除牽連犯後，如依數罪併罰之例處
    理，失之過苛，且與人民之健全法律認知不符，揆諸上開修
    正理由說明，應審酌被告之目的、手段、侵害法益，放寬刑
    法第55條想像競合犯「一行為」之概念，亦即所謂「一行為
    」，係指法律上之「一行為」，而非被告自然舉動之「一行
    為」，並以侵害「一個法益為一行為」之基準。申言之，就
    本案情形，被告所觸犯竊盜、強盜兩罪名，其實質上為「一
    個犯罪行為」之目的或結果，而以侵害一個財產法益認定為
    「一個犯罪計畫行為」，依想像競合犯規定，從一重之強盜
    罪處斷。再者，被告上開竊盜犯行雖未據起訴，惟與起訴經
    論罪科刑（強盜）部分有想像競合犯之裁判上一罪關係，均
    為起訴效力所及，本院自得併予審理。
六、被告前因犯施用毒品案件，經法院判處有期徒刑3 月確定，
    於94年5 月19 日 易科罰金執行完畢，以已執行論，有臺灣
    高等法院被告前案紀錄表1 份在卷可稽，其受有期徒刑之執
    行完畢後，5 年以內故意再犯本件有期徒刑以上之罪，為累
    犯，應依刑法第47條第1 項規定加重其刑。爰審酌被告年輕
    力強，竟不知進取，以強盜手段強取金錢，危害社會治安至
    鉅，本應予重懲，惟念其犯後坦承犯行，態度尚可，且強盜
    所得金額不多，且已與被害人達成和解，有和解書1 份在卷
    可稽（見本院卷第30頁），及其犯罪動機、智識程度、生活
    狀況等一切情狀，酌情量處如主文所示之刑，以資懲儆。被
    告犯案用之玩具手槍1 支及手套1 雙，業經被告丟棄，且無
    證據證明仍尚存在，為免執行困難，爰不為沒收之宣告。又
    被告犯案時所開之上開汽車及犯罪所得之霹靂包、安全帽，
    均非被告所有，亦不為沒收之宣告，附此敘明。
據上論斷，應依刑事訴訟法第299 條第1 項前段，刑法第328 條
第1 項、第320條第1項、第47條第1 項、第55條，判決如主文。
本案經檢察官甲○○到庭執行職務。
中　　華　　民　　國　　96　　年　　6 　　月　　27　　日
                      刑事第五庭審判長法　官  李嘉興
                                      法　官  陳君杰
                                      法　官  張金柱
如不服本判決，應於判決送達後10日內，向本院提出上訴狀。
（須附繕本）
上正本證明與原本無異。
中　　華　　民　　國　　96　　年　　6 　　月　　28　　日
                                      書記官  莊正彬
附錄論罪法條：
中華民國刑法第328條
（普通強盜罪）意圖為自己或第三人不法之所有，以強暴、脅迫
、藥劑、催眠術或他法，至使不能抗拒，而取他人之物或使其交
付者，為強盜罪，處5 年以上有期徒刑。
以前項方法得財產上不法之利益或使第三人得之者，亦同。犯強
盜罪因而致人於死者，處死刑、無期徒刑或10年以上有期徒刑；
致重傷者，處無期徒刑或7 年以上有期徒刑。
第1 項及第2 項之未遂犯罰之。
預備犯強盜罪者，處1 年以下有期徒刑、拘役或3 千元以下罰金
。
